【裁判字號】    97,訴,1827
【裁判日期】    980211
【裁判案由】    違反毒品危害防制條例
【裁判全文】
臺灣屏東地方法院刑事判決              97年度訴字第1827號
公  訴  人  臺灣屏東地方法院檢察署檢察官
被      告  甲○○
上列被告因違反毒品危害防制條例案件，經檢察官提起公訴（97
年度毒偵字第2529號），被告於準備程序就被訴事實為有罪之陳
述，本院合議庭裁定由受命法官獨任逕行簡式審判程序，並予判
決如下：
    主  文
甲○○施用第一級毒品，累犯，處有期徒刑拾月；又施用第二級
毒品，累犯，處有期徒刑陸月。應執行有期徒刑壹年貳月。
    事  實
一、甲○○前於民國88年間因施用毒品案件，經本院以88年度毒
    聲字第670 號裁定送觀察、勒戒後，認有繼續施用毒品之傾
    向，再本院以88年度毒聲字第959 號裁定令入戒治處所施以
    強制戒治1 年，於89年9 月2 日強制戒治執行完畢，並由臺
    灣屏東地方法院檢察署檢察官於89年9 月8 日以89年度戒毒
    偵字第379 號為不起訴處分確定。嗣於(一)90年間，甲○○再
    因施用毒品案件，為臺灣屏東地方法院檢察署檢察官聲請強
    制戒治並提起公訴；強制戒治部分，經本院裁定令入戒治處
    所施以強制戒治1 年，於91年10月23日強制戒治執行完畢；
    公訴部分，則經本院以90年度訴字第804 號、90年度易字第
    1486 號 分別判處有期徒刑10月、6 月確定，甲○○因上開
    案件於92年5 月6 日入監服刑，於93年3 月29日縮短刑期假
    釋出監，並交付保護管束，嗣經撤銷保護管束，應執行殘刑
    有期徒刑2 月29日。(二)又於95年間，因毀棄損壞案件，經臺
    灣板橋地方法院以95年度簡字第2757號判處拘役50日確定；
    (三)另因93 年 間因施用毒品案件，經本院以95年度訴緝字第
    2 號判處有期徒刑1 年4 月確定；(四)復於95年間，因竊盜案
    件，經本院以95年度易字第140 號判處有期徒刑1 年2 月確
    定。上開(三)(四)所示之罪刑，復經本院以95年度聲字第741 號
    裁定定應執行刑為有期徒刑2 年4 月確定，再經臺灣板橋地
    方法院96年度聲減字第154 號裁定，減為有期徒刑1 年2 月
    ，並與前開90年間施用毒品案件之殘刑及毀棄損壞案件罪刑
    接續執行，於96年8 月9 日執行完畢。
二、詎甲○○仍不知戒絕悔改，明知海洛因、甲基安非他命業經
    行政院公告列為毒品危害防制條例第2條第2項第1款、第2款
    之第一級、第二級毒品，不得施用、持有，復基於施用第一
    級毒品、第二級毒品之個別犯意，為下列之犯行：(一)於97年
    9 月19日15時30分許，在屏東縣內埔鄉龍泉村通賢巷19號住
    處客廳內，以將海洛因摻水置入針筒內注射於手臂靜脈之方
    式施用第一級毒品海洛因1 次；(二)於97年9 月19日15時許，
    在上開住處客廳內，以將適量之甲基安非他命放入玻璃吸食
    器內，並點火燃燒使之產生煙霧，再吸取其煙氣之方式，施
    用甲基安非他命1 次。嗣於97年9 月20日15時20分許，甲○
    ○駕乘車牌號碼WKH-657 號輕型機車附載友人潘漢強，行經
    屏東縣長治鄉○○村○○路高鳳技術學院後方時，因行跡可
    疑遭警盤查，並經其同意採集尿液送請鑑驗，結果嗎啡、甲
    基安非他命均呈陽性反應，始查悉上情。
三、案經屏東縣政府警察局屏東分局報告屏東地方法院檢察署檢
    察官偵查起訴。
    理  由
一、本案被告甲○○所犯違反毒品危害防制條例罪，並非法定刑
    為死刑、無期徒刑或最輕本刑3年以上有期徒刑之罪，亦非
    高等法院管轄第一審之案件，而被告於本院準備程序中就被
    訴事實為有罪之陳述，本院合議庭乃裁定由受命法官獨任進
    行簡式審判程序。又簡式審判程序之證據調查，依刑事訴訟
    法第273條之2規定，不受同法第159條第1項審判外陳述排除
    之限制，再被告對於卷內之各項證據，亦不爭執證據能力，
    故卷內所列之各項證據，自得作為證據，先予敘明。
二、上開犯罪事實二(一)、(二)，業據被告甲○○於本院審理中供承
    不諱，復有查獲現場照片2 張（參警卷第12頁）在卷可稽，
    且被告於97年9 月20日為警查獲後所排放之尿液經採樣送驗
    ，以酵素免疫分析法檢驗及氣相層析質譜儀法確認檢驗結果
    ，於嗎啡及甲基安非他命均呈陽性反應，有屏東縣政府警察
    局屏東分局毒品案件涉嫌人尿液採證編號姓名對照表及臺灣
    檢驗科技股份有限公司97年10月6 日出具報告編號
    KＺ00000000 0000 號之濫用藥物尿液檢驗報告、採尿同意書
    各1 份附卷足稽（參警卷第7 頁、第6 頁），堪認被告前揭
    不利於己之自白與客觀事實相符。
三、按92年7 月9 日新修正之毒品危害防制條例刪除2 犯及3 犯
    之規定，一改修法前繁雜之處遇程序，僅將施用毒品者簡化
    區分為初犯、再犯，並認施用毒品者係屬病患性犯人，以觀
    察、勒戒戒除其身癮，並以強制戒治去除其心癮。經觀察、
    勒戒或強制戒治執行完畢釋放後，若係5 年後再犯該條例第
    10條施用毒品罪者，與同條例第20條第1 項、第2 項關於「
    初犯」之處理方式相同，檢察官應先聲請法院裁定令被告入
    勒戒處所觀察、勒戒，並視有無繼續施用毒品傾向，決定應
    予釋放、為不起訴之處分，或應聲請法院裁定令入勒戒處所
    強制戒治；若係5 年內「再犯」同條例第10條施用毒品罪者
    ，依同條例第23條第2 項規定，檢察官則應依法追訴。觀諸
    該條例第20條第3 項之修正理由：「觀察、勒戒或強制戒治
    五年後再犯者，顯見前所實施之觀察、勒戒或強制戒治已足
    以遮斷其施用毒品之癮，為期自新及協助其戒除毒癮，對此
    5 年後再犯者，爰明定仍適用初犯之規定，先經觀察、勒戒
    、強制戒治之程序。」及同條例第23條第2 項之修正理由：
    「為配合簡化施用毒品犯之刑事處遇程序，並鑑於經觀察、
    勒戒或強制戒治執行完畢釋放後5 年內再犯者，其再犯率甚
    高，原據以實施之觀察、勒戒及強制戒治既已無法收其實效
    ，自應施以刑事處遇。」，顯然如施用毒品者係前經觀察、
    勒戒或強制戒治等治療程序執行完畢5 年後，始再施用毒品
    之「初犯」，因前所執行之觀察、勒戒或強制戒治已足收戒
    除毒癮之效，自應重新執行觀察、勒戒或強制戒治等治療程
    序，並於治療程序執行完畢後，由檢察官為不起訴處分，毋
    庸對之追訴處罰；反之，在「再犯」之情形，因其先前所為
    治療程序顯未能收戒斷毒癮之效，且考量施用毒品者之再犯
    率偏高，乃簡化其刑事處遇程序，而逕予追訴處罰，不再施
    以治療程序。參酌上開立法理由，修正毒品危害防制條例就
    施用毒品者，祇於「初犯」及「5 年後再犯」二種情形，有
    其追訴條件之限制，即須於初犯經觀察、勒戒或強制戒治釋
    放後，5 年內均無施用毒品之行為，始能認其前所實施之觀
    察、勒戒或強制戒治已足遮斷毒癮，而得於5 年後再犯時，
    再予適用初犯之規定，重行觀察、勒戒等程序。倘5 年內已
    經再犯，被依法追訴處罰，縱其第3 次（或第3 次以上）施
    用毒品之時間在初犯釋放5 年以後，即與「5 年後再犯」之
    情形有別，且因已於「5 年內再犯」，顯見其再犯率甚高，
    原實施觀察、勒戒或強制戒治，已無法收其實效，而無5 年
    戒斷期之存在，自無再經觀察、勒戒及強制戒治之必要，應
    由檢察官逕行起訴，始符新法修正之本旨。查本件被告甲○
    ○於88年間因施用毒品案件，經本院以88 年度毒聲字第670
    號裁定送觀察、勒戒後，認有繼續施用毒品之傾向，再本院
    以88年度毒聲字第959號裁定令入戒治處所施以強制戒治1年
    ，於89年9月2日強制戒治執行完畢，並由臺灣屏東地方法院
    檢察署檢察官於89年9 月8 日以89年度戒毒偵字第379 號為
    不起訴處分確定，其又於90年間再因施用毒品案件，經本院
    以90年度訴字第804 號、90年度易字第1486號分別判處有期
    徒刑10月、6 月確定，復於93年間因施用毒品案件，經本院
    以95年度訴緝字第2 號判處有期徒刑1 年4 月確定，於96年
    8 月9日 執行完畢，此有臺灣高等法院被告前案紀錄表附卷
    可考，被告於上開強制戒治執行完畢後，既曾於5 年內再犯
    毒品危害防制條例第10條之罪，並業經判刑確定，本次被告
    復行觸犯毒品危害防制條例第10條之罪，自非屬毒品危害防
    制條例第20條第3 項所定「5 年後再犯」之情形，而應依法
    追訴處罰。綜此，本件事證已臻明確，被告施用第一級毒品
    海洛因、第二級毒品甲基安非他命之犯行，均洵堪認定。
四、按海洛因、甲基安非他命分屬毒品危害防制條例第2 條第2
    項第1款、第2款所指之第一級、第二級毒品，核被告甲○○
    所為，係犯毒品危害防制條例第10條第1 項之施用第一級毒
    品罪及同法條第2 項之施用第二級毒品罪。被告施用前後持
    有第一級毒品及第二級毒品之低度行為，分別為其施用第一
    級毒品與第二級毒品之高度行為所吸收，均不另論罪，又被
    告所犯前開2 罪間，犯意各別，罪名、行為且互殊，應予分
    論併罰。另被告有如前揭犯罪事實欄所述之經有期徒刑宣告
    及執行完畢之情形，有前開臺灣高等法院被告前案紀錄表附
    卷可稽，其於有期徒刑執行完畢後5 年以內，故意再犯本件
    均為有期徒刑以上之罪，皆構成累犯，均應依刑法第47條第
    1 項規定加重其刑。爰審酌被告前已因施用毒品犯行經觀察
    勒戒、強制戒治之執行，竟仍故態復萌，復行施用毒品不輟
    （其又於97年間再犯施用毒品案件，經本院以97年度1516號
    判決判處應執行有期徒刑1 年2 月），無視於毒品對於自身
    健康之戕害及國家對於杜絕毒品犯罪之禁令；惟衡酌施用毒
    品係屬自戕行為，被告犯罪手段尚屬平和，亦未因此而危害
    他人，所生損害尚非鉅大，且被告於犯後始終坦承犯行，尚
    見悔意之犯罪後態度，暨施用毒品者均有相當程度之成癮性
    及心理依賴，其犯罪心態與一般刑事犯罪之本質並不相同，
    應側重適當之醫學治療及心理矯治為宜等一切情狀，分別量
    處如主文所示之刑，並定其應執行之刑，以資懲儆。
據上論斷，應依刑事訴訟法第273 條之1 第1 項、第299 條第1
項前段，毒品危害防制條例第10條第1項、第2項，刑法第11條前
段、第47條第1項、第51條第5款，判決如主文。
本案經檢察官劉文賓到庭執行職務。
中    華    民    國    98    年    2     月    11    日
                  刑事第三庭    法  官  陳怡先
以上正本證明與原本無異。
如不服本判決應於收受判決後10日內向本院提出上訴書狀，並應
敘述具體理由；其未敘述上訴理由者，應於上訴期間屆滿後20日
內向本院補提理由書（均須按他造當事人之人數附繕本）「切勿
逕送上級法院」。
中    華    民    國    98    年    2     月    11    日
                                書記官  鍾小屏
附錄犯罪所犯法條
毒品危害防制條例第10條
施用第一級毒品者，處6月以上5年以下有期徒刑。
施用第二級毒品者，處3年以下有期徒刑。


司法院資訊處製作；財團法人民間司法改革基金會備份。
